【裁判字號】    95,抗,366
【裁判日期】    950510
【裁判案由】    聲請提審
【裁判全文】
臺灣高等法院刑事裁定                   95年度抗字第366號
抗  告  人
即受戒治人  甲○○
上列抗告人因聲請提審案件，不服台灣台北地方法院中華民國95
年4月13日裁定（95年度提字第1號），提起抗告，本院裁定如下
：
    主  文
抗告駁回。
    理  由
一、抗告意旨略以：依據「觀察勒戒處分執行條例」第8條第2項
    後段規定：「有繼續施用毒品傾向者，於勒戒處所依法院裁
    定，移送戒治處所施以強制戒治前，應繼續收容，其收容期
    間計入戒治期間」，該規定顯有擴大解釋，更悖「毒品危害
    防制條例」第20條第1項「犯第10條之罪者檢察官應聲請法
    院裁定。應先裁定被告入勒戒處所觀察勒戒，期間不得逾2
    個月」之規定。其規定係彰顯務必於2月期滿前，將有繼續
    施用毒品傾向者裁定，移送勒戒處所，乃強制戒治前（2 個
    月內）應繼續收容，其收容期間才計入戒治時間。又依憲法
    第8條第2項暨刑事訴訟法第103條第2項，明確規定抗告人即
    受戒治人甲○○於觀察勒戒期滿日，即95年3月12日至95年3
    月23日，遽此10天期間遭逮捕拘禁時，逮捕拘禁機關應將逮
    捕原因以書面告知本人。準此，原審罔顧法條，全然無拘禁
    原因仍拘禁抗告人。末按行政命令抵觸法律，以法律為準繩
    ，法律抵觸憲法時，應以憲法為最高基準。「提審法」第1
    條及「觀察勒戒處分執行條例」第8條第2項後段所規定，已
    有抵觸憲法之虞，爰依憲法第8條主張其權益云云。
二、按人民被法院以外之任何機關逮捕拘禁時，其本人或他人得
    向逮捕拘禁地之地方法院聲請提審，提審法第1條定有明文
    。是聲請提審，須該逮捕拘禁行為係由法院以外之機關所為
    ，始得為之。
三、經查，抗告人因施用第二級毒品安非他命案件，經臺灣臺北
    地方法院以94年度毒聲字第537號裁定送觀察、勒戒後，認
    有繼續施用毒品傾向，復經該院於95年3月7日以95年度毒聲
    字第178號裁定，令抗告人入戒治處所施以強制戒治，其期
    間為6個月以上，至無繼續強制戒治之必要為止，但最長不
    得逾1年等情，有臺灣臺北地方法院94年度毒聲字第537號、
    95年度毒聲字第178號裁定及本院被告前案紀錄表可稽。抗
    告人雖指其強制戒治之裁定書未於觀察、勒戒期滿前合法送
    達，惟依觀察勒戒處分執行條例第8條第2項後段規定：「有
    繼續施用毒品傾向者，於勒戒處所依法院或由少年法院（庭
    ）裁定移送戒治處所施以強制戒治前，應繼續收容。其收容
    期間，計入戒治期間。」則抗告人在裁定移送戒治處所施以
    強制戒治前之收容，並非違法羈押。依上述說明，本件抗告
    人經收容於勒戒處所觀察、勒戒，因有繼續施用毒品傾向，
    再移送戒治處所施以強制戒治，皆係依法院裁定為之，與提
    審法第1條所定遭法院以外之機關逮捕拘禁始得聲請提審之
    要件不符。抗告人執前詞抗告，並空言指稱法律有抵觸憲法
    ，為無理由，其抗告應予駁回。
據上論斷，應依刑事訴訟法第412條，裁定如主文。
中    華    民    國    95    年    5     月    10    日
                  刑事第十三庭  審判長法  官  曾德水
                                      法  官  杜惠錦
                                      法  官  廖紋妤
以上正本證明與原本無異。
不得再抗告。
                                      書記官  王增華
中    華    民    國    95    年    5     月    10    日


司法院資訊處製作；財團法人民間司法改革基金會備份。
